【裁判字號】    95,聲判,33
【裁判日期】    951013
【裁判案由】    聲請交付審判
【裁判全文】
臺灣臺中地方法院刑事裁定              95年度聲判字第33號
聲  請  人
即  告訴人  甲○○
代  理  人  熊梓檳  律師
被      告  丙○○
            乙○○
上列聲請人因告訴被告殺人案件，不服臺灣高等法院臺中分院檢
察署檢察長駁回再議之處分（九十五年度上聲議字第八四二號）
，聲請交付審判，本院裁定如下：
    主  文
聲請駁回。
    理  由
一、按告訴人不服上級法院檢察署檢察長或檢察總長認再議為無
    理由而駁回之處分者，得於接受處分書十日內委任律師提出
    理由狀，向該管第一審法院聲請交付審判；法院認交付審判
    之聲請不合法或無理由者，應駁回之，刑事訴訟法第二百五
    十八條之一第一項、第二百五十八條之三第二項前段分別定
    有明文。
二、本件告訴人即聲請人甲○○以被告丙○○、乙○○涉犯刑法
    第二百七十一條殺人罪嫌，經臺灣臺中地方法院檢察署檢察
    官於民國（下同）九十五年六月五日以九十五年度偵字第一
    一八四○號為不起訴處分，告訴人不服，聲請再議亦經臺灣
    高等法院臺中分院檢察署檢察長以再議無理由而駁回再議（
    九十四年度上聲議字第八四二號）為由，聲請交付審判，其
    聲請交付審判意旨略以：
（一）被害人石昀坤所駕駛貨車之車門門外把手係「外掀式把手
      」，由下往上輕扳即行開啟，且把手扳動處之面積甚小，
      僅足夠以手指前端扳動而已，並無法以手抓住該把手，是
      本件並無如警方所述被害人有倒車衝撞、拖拉被告乙○○
      之情，被告應係以正常姿勢朝被害人石昀坤所駕駛貨車之
      車窗發射子彈。再者，被告乙○○所擊發之子彈，既係朝
      車窗開槍擊發，且由被害人之頸部貫穿射入，則依經驗法
      則，該子彈彈道應無轉向而往上貫穿之理，然而該發子彈
      自被害人頸部射入後，係由下往上進入顱骨下方，最後彈
      頭停留在右側蝶骨下方，是被告乙○○所辯，顯悖乎常情
      ，不足採信。
（二）依被害人之解剖報告，致死原因係因左側頸部槍彈創傷，
      傷及頸部血管，形成失血過多。若該致命傷係在臺中市○
      區○○路一九一之三號前（下稱案發第一現場）即遭被告
      乙○○擊中，則依經驗法則，實難想像被害人尚可倒車迴
      旋至被告丙○○面前，並側躺手持手槍對著被告丙○○，
      更遑論被害人尚能疾速駛離案發第一現場，並沿精武路、
      右轉接進化路、再右轉進巷內、嗣左轉接進德路逃逸至少
      二公里遠。再者，依卷附資料以觀，警方共擊發五槍，其
      中被告乙○○擊發一槍，被告丙○○擊發四槍，而擊中被
      害人頸部之子彈（編號一一），經彈道比對，係被告乙○
      ○所持之警用手槍（槍枝編號：ＶＢＥ九三六三號）所擊
      發。然而，於案發第一現場，僅拾得彈殼四顆（編號四之
      一、四之二、六之一、六之二）及彈頭一顆（編號五），
      且均為被告丙○○所保管之警用手槍（槍枝編號：ＴＶＡ
      ７５２２號）所擊發，至於被告乙○○開槍擊中被害人頸
      部之子彈，其彈殼並未於案發第一現場被拾得，警方亦無
      法交待該彈殼之去向，則被害人所受致命槍傷之地點是否
      即為案發第一現場，顯有疑義。
（三）依被告乙○○、丙○○所述，被告乙○○先行開槍後，被
      害人即倒車衝撞，被告丙○○嗣才開槍，且被害人於倒車
      當中，並作勢對被告丙○○開槍射擊。惟按諸常情，被害
      人既已中槍在前，當發現被告丙○○欲逮捕伊時，即可對
      被告丙○○開槍射擊，然而，被害人並未為之而僅作勢開
      槍射擊，顯與事理有違。再者，依證人即與被害人同車之
      人江昇宗證稱：直至下車之前，均未見被害人有攜帶或使
      用手槍。復參以被害人既極欲駛離案發第一現場，則依經
      驗法則，應無可能取出槍枝僅作勢射擊，致妨害開車駕駛
      。是被害人應無使用手槍朝向警方作勢射擊。
（四）綜上所述，本案實情應略為：被害人駕駛之小貨車左前方
      直接撞擊橋墩，致身體遭凹陷之車體夾住不得動彈，並昏
      迷仰靠於座位上而無反抗能力，而被告乙○○、丙○○明
      見此情，且明知當時已無急迫情事，仍基於置被害人於死
      地之故意，近身朝被害人開槍射擊，用槍明顯不當，有違
      警械使用條例之規定。因認被告乙○○、丙○○涉有殺人
      既遂罪嫌云云。
三、按刑事訴訟法於九十一年二月八日修正公布，新增前述第二
    百五十八條之一，此乃對於檢察官不起訴或緩起訴裁量權制
    衡之一種外部監督機制。此時，法院僅在就檢察官所為之不
    起訴或緩起訴處分是否正確加以審查，以防止檢察機關濫權
    ，依此立法精神，法院就聲請交付審判案件之審查，所謂得
    為必要之調查，其調查證據之範圍，應以偵查中曾顯現之證
    據為限，不可就告訴人新提出之證據再為調查，亦不可蒐集
    偵查卷以外之證據。又依新修正刑事訴訟法第二百六十條對
    於不起訴處分已確定或緩起訴處分期滿未經撤銷者得再行起
    訴之規定，其立法理由說明，本條所謂不起訴處分已確定者
    ，係包括聲請法院交付審判復又經駁回者之情形在內，則法
    院就聲請交付審判案件之審查，所謂得為必要之調查，其調
    查證據範圍，自更應以偵查中曾顯現之證據為限，不得就告
    訴人新提出之證據再為調查，亦不可蒐集偵查卷以外之證據
    ，否則將與刑事訴訟法第二百六十條再行起訴之規定，混淆
    不清。再按犯罪事實應依證據認定，無證據不得認定犯罪事
    實；且不能證明被告犯罪者，應諭知無罪之判決，刑事訴訟
    法第一百五十四條第二項、第三百零一條第一項分別定有明
    文。而告訴人之告訴，係以使被告受刑事訴追為目的，是其
    陳述是否與事實相符，仍應調查其他証據以資審認；又刑事
    訴訟上證明之資料，無論其為直接或間接證據，均須達於通
    常一般人均不致有所懷疑，而得確信其為真實之程度，始得
    據為有罪之認定，若其關於被告是否犯罪之證明未能達此程
    度，而有合理懷疑存在，致無從形成有罪之確信，依「罪證
    有疑，利於被告」之證據法則，即不得遽為不利被告之認定
    ，最高法院就此著有五十二年台上字第一三○○號、七十六
    年度台上字第四九八六號判例可資參照，合先敘明。
四、經查：
  (一)參以被害人槍擊死亡案後車禍現場照片，被害人所駕駛貨
      車之車門把手雖係「外掀式把手」，由下往上輕扳即可開
      啟車門，惟該把手扳動處之面積並非僅足供手指前端扳動
      而已，應可以四隻手指併攏抓扣該把手，且被害人亦有可
      能將車門自內部反鎖，致被告游寶官無法開啟車門而遭拖
      拉。再者，子彈射入人體後，因遭遇阻力，其嗣後於人體
      內之行進貫穿方向並非衡為一直線，因此，該子彈自被害
      人頸部射入後，其彈道應有可能轉向而往上貫穿，進入被
      害人顱骨下方，最後彈頭停留在右側蝶骨下方。是聲請人
      認本件並無如警方所述被害人有倒車衝撞、拖拉被告乙○
      ○，被告應係以正常姿勢朝被害人所駕駛貨車之車窗發射
      子彈及子彈既由被害人之頸部貫穿射入，並無轉向往上貫
      穿之理云云，核屬推測之詞，尚難遽採。
（二）依臺灣臺中地方法院檢察署解剖鑑定報告：被害人主要死
      亡原因，係左側頸部槍彈創傷，傷及頸部血管，形成失血
      過多，其車禍的造成是因身體中彈後休克所形成，子彈無
      傷及體內重要器官，如腦部、心臟、肺臟、肝臟等，所以
      中彈後不會立即死亡等語。再參照臺中地方法院檢察署法
      醫室法醫師許倬憲就被害人之死亡相驗案件所提出之說明
      ：兩槍傷無傷及身體內之實質器官，如肺臟、肝臟、心臟
      、大腦等重要器官，尤其顱內的腦組織完整，根本無槍傷
      造成的嚴重破壞，顱腦內的損傷主要是車禍的頭部撞擊，
      槍傷對死亡的影響，是在傷及頸部的血管，而且頸部本身
      是一處多血管的地方，所以在失血後，會逐漸休克昏迷，
      不是一中槍就馬上死亡，在未完全喪失意志時，當然可駕
      駛車輛等語。是被害人於頸部中槍後縱有大量失血情況，
      但其既未完全喪失意志，則倒車迴旋至被告丙○○面前，
      並側躺手持手槍對者被告丙○○，再繼續駕駛車輛快速逃
      離現場行駛二公里，應符常情。
（三）至於被告乙○○開槍擊中被害人頸部之子彈，其彈殼雖未
      於案發第一現場尋獲，警方亦無法交待該彈殼之去向，然
      而於臺中市○○街與進德路口（下稱案發第二現場）附近
      並未拾得該子彈之彈殼。而本件事發後，檢察官至案發第
      二現場訊問聲請人所舉之證人許紋嘉、蔡金蘭、袁以倫等
      三人，均據證稱：並無在案發第二現場聽到槍聲，只有撞
      車的聲音等語。且被害人中槍地點為案發第一現場，此經
      參與本案之員警吳連春、黃琨佑、黃國興、湯恩民、謝俊
      傑與被告乙○○、丙○○等七人所一致供陳，而七人中僅
      被告乙○○、丙○○二人有消耗之子彈，其中被告乙○○
      為一發，被告丙○○為四發。另檢察官於案發第一現場訊
      問之民眾羅裕程證稱：在第一現場先聽到一聲槍聲，隔三
      秒聽到第二聲槍聲，再約一秒聽到連續三聲槍聲等語，證
      人張戀卿亦為相同之證述，核與證人江昇宗於偵查中證稱
      ：伊剛下車後隨即聽到一聲槍響等語相符，亦與被告二人
      所供及消耗之子彈數量相符。是被害人受槍擊地點確為第
      一現場，至為明確，應毋庸疑。
（四）聲請人雖稱按諸常情，被害人既已中槍在前，當發現被告
      丙○○欲對之進行逮捕時，即可對被告丙○○開槍射擊，
      然被害人並未為之而僅作勢開槍射擊，顯與事理有違，且
      依經驗法則，被害人既極欲駛離案發第一現場，應無可能
      取出槍枝僅作勢射擊，致妨害開車駕駛，然此均屬聲請人
      之主觀臆測之詞，並無證據可資佐證。又證人即與被害人
      同車之人江昇宗雖證稱：直至下車之前，均未見被害人有
      攜帶或使用手槍，然江昇宗搭乘被害人之小貨車到達案發
      第一現場後，隨即下車，並未目睹被告乙○○由小貨車右
      後方潛行靠近駕駛座左側旁向被害人表明警察身分之經過
      ，此經江昇宗供明在卷，則其對下車後發生之事自亦無從
      知悉，尚難以其在車上時未見被害人攜帶手槍，即推認其
      下車後被害人無取槍使用之行為。
五、綜上所述，本案經本院調取前揭偵查卷審核前揭證人之證述
    、被告之辯解及相關證物與書證，以及曾於偵查中顯現之證
    據以觀，檢察官本諸其調查結果而採信被告之辯詞，並未違
    反經驗法則、論理法則或其他證據法，難謂有何違誤之處，
    從而本件聲請人聲請交付審判，為無理由，應予駁回。爰依
    依刑事訴訟法第二百五十八條之三第二項前段，裁定如主文
    。
中    華    民    國    95    年    10    月    13    日
                刑事第十五庭  審判長法  官  曾佩琦
                                    法  官  周瑞芬
                                    法  官  陳如玲
上正本證明與原本無異。
不得抗告。
                                    書記官  楊賀傑
中    華    民    國    95    年    10    月    13    日


司法院資訊處製作；財團法人民間司法改革基金會備份。
